【裁判字號】    99,上易,379
【裁判日期】    990331
【裁判案由】    妨害自由
【裁判全文】
臺灣高等法院刑事判決                 99年度上易字第379號
上  訴  人  臺灣基隆地方法院檢察署檢察官
被      告  丙○○
            甲○○
上列上訴人因被告妨害自由案件，不服臺灣基隆地方法院98年度
易字第450號，中華民國98年12月21日第一審判決（起訴案號：
臺灣基隆地方法院檢察署98年度偵字第1535號、2135號），提起
上訴，本院判決如下：
    主  文
上訴駁回。
    理  由
一、公訴意旨略以：被告丙○○及甲○○，基於共同牟取重利之
    犯意聯絡，乘被害人乙○○急迫、輕率之際，而貸以10萬元
    ，並收取與原本顯不相當之重利（重利部分業經判決確定）
    。惟被害人偶因延誤給付利息，被告丙○○及甲○○則分別
    以渠等所持用之「00000000 00」號（起訴書誤載為「00000
    00000」，應予更正。）、「0000000000」號行動電話多次
    撥打予被害人所使用之「（02）00000000」號及「00000000
    00」號行動電話，向被害人揚言恐嚇稱：「如果你不怕，我
    買一副大一點的棺材給你」、「不給沒關係，我就去你家泡
    茶」等語，以上開加害生命、自由之言語恫嚇，使被害人心
    生畏懼，致生危害於安全，因認被告2人均涉犯刑法第305條
    恐嚇危害安全罪嫌。
二、按犯罪事實應依證據認定之，無證據不得認定犯罪事實；不
    能證明被告犯罪者，應諭知無罪之判決，刑事訴訟法第154
    條第2項、第301條第1項分別定有明文。復按告訴人之告訴
    ，係以使被告受刑事訴追為目的，是其陳述是否與事實相符
    ，仍應調查其他證據以資審認；又事實之認定，應憑證據，
    如未能發現相當證據，或證據不足以證明，自不能以推測或
    擬制之方法，為裁判基礎；且認定不利於被告之事實須依積
    極證據，苟積極證據不足為不利於被告事實之認定時，即應
    為有利於被告之認定；另認定犯罪事實所憑之證據，雖不以
    直接證據為限，間接證據亦包括在內，然而無論直接證據或
    間接證據，其為訴訟上之證明，須於通常一般之人均不致有
    所懷疑，而得確信其為真實之程度者，始得據為有罪之認定
    ，倘其證明尚未達到此一程度，而有合理之懷疑存在，無從
    使事實審法院得為有罪之確信時，即應由法院為諭知被告無
    罪之判決，此參照最高法院52年台上字第1300號、40年台上
    字第86號、30年上字第816號、76年台上字第4986號判例意
    旨自明。又刑法第305條所謂致生危害於安全，係指受惡害
    之通知者，因其恐嚇，生安全上之危險與實害而言，即須被
    害人因加害人惡害之通知心生畏懼，而有不安全之感覺為要
    件；若被害人並未因之而生畏怖，即不足對其致生安全上之
    危險，尚難以該罪相繩，此觀最高法院26年渝非字第15號、
    52年臺上字第751號判例意旨亦明。
三、公訴人認被告2人涉有上開恐嚇危害安全罪嫌，無非係以證
    人乙○○於警詢時及偵查中之證詞及被告丙○○所持用0000
    000000號、被告甲○○所持用之0000000000號及證人乙○○
    所持用之0000000000號電話之雙向通聯紀錄，為其主要論據
    。被告丙○○經合法傳喚未到庭，惟據其於原審與被告甲○○均堅決否認涉有何上開恐嚇危害安全犯行，被告丙○○辯
    稱略以：「我沒有打電話跟被害人聯絡，也沒有恐嚇他。」
    等語置辯。被告甲○○則以：「我有聯絡被害人，但我沒有
    恐嚇他。」等語置辯。
四、經查：
（一）自98年1月2日起至98年3月17日止，被告丙○○及被告甲○○分別以彼等所持用0000000000號及0000000000號行動
      電話與證人乙○○所使用之0000000000號及（02）000000
      00號聯絡之事實，此有0000000000號、0000000000 號及
      0000000000號電話之雙向通聯紀錄在卷可參，是以被告2
      人有以彼等所持用之電話與證人乙○○聯絡之事實，堪以
      認定。
（二）證人乙○○於偵查中結證稱：「被告甲○○與被告丙○○
      都有恐嚇我，被告甲○○說要送我一副棺材，被告丙○○
      還叫我出來，不然要去我家，帶我去上班，還說他兄弟很
      多，除夕的時候說，如果今天我不付款，晚上去我家圍爐
      ，都是以電話說。他們會說我不還沒關係，就來跟我家人
      要，或者說不給沒關係，他們就來我家泡茶、圍爐，或者
      說如果我不怕，要買大一點的棺材給我，我聽了之後會害
      怕，但是害怕我也還不出錢，所以只好報警。」等語（見
      98偵2135卷第56頁；98偵1535卷第25頁）。查證人乙○○
      前向被告2人借款10萬元，因無力償還鉅額利息，又遭被
      告2人屢屢催討，在無計可施之下，求助於地方議員及報
      警處理，是則證人乙○○與被告2人之間，不可謂並無利
      害關係存在，故證人乙○○之證詞，尚不能全盤採信。且
      稽之上開0000000000號、0000000000號及0000000000 號
      電話之雙向通聯紀錄，僅能證明於98年1月2日起至98年3
      月17日止，被告2人有與證人乙○○以電話聯絡之事實，
      並無證據足以佐證被告2人確有向證人乙○○恫稱上開話
      語，況被告2人既已自承貸予10萬元予證人乙○○，衡諸
      常情，被告2人就借款本金及利息之返還事宜與證人乙○○聯絡，亦屬合情合理，自不應僅憑證人乙○○片面之詞
      及上開電話雙向通聯紀錄，遽認被告2人確有向證人乙○○陳稱上開恐嚇話語。
（三）退一步言，縱被告2人曾於電話中陳述上開類似話語，然
      在催討欠款過程中，鮮見債權人以心平氣和之口吻向債務
      人催收債款，況在催討欠款過程中，偶有出現情緒性之激
      烈用語，仍屬事理之常，能否據此以認被告2人在主觀上
      有恐嚇危害安全之故意存在，當屬有疑，且被告2人係以
      電話向證人乙○○告知之方式，證人乙○○復未指出被告
      2人尚有何恐嚇危害安全之具體作為，是則僅以被告2人在
      電話中所言，當未至令證人乙○○心生畏懼之程度，故被
      告2人縱有上開言詞，彼等所為亦與刑法第305條之恐嚇危
      害安全罪要件不符。
（四）末以證人乙○○既對於被告2人之催收債款方式，不堪其
      擾，決定報警處理，然在證人乙○○擬定報警處理之計畫
      後，當有充足機會，對於被告2人在電話中之恐嚇言詞，
      予以錄音存證，證人乙○○卻捨此簡單保全證據之方式不
      為，益徵被告2人所辯彼等並未向證人乙○○口出上開恐
      嚇話語之陳詞，並非虛妄。
五、綜上所述，依「罪證有疑，利於被告」之證據法則，檢察官
    所舉證據既不能認為已達通常一般人均不致有所懷疑，得以
    確信其為真實之程度，此外復查無其他積極證據足以證明被
    告2人確有檢察官所指恐嚇犯行，揆諸上開法條及判例意旨
    ，原審認被告2人犯罪尚屬不能證明，依法為被告2人無罪之
    諭知，自無不合。公訴人上訴意旨，仍執陳詞，認被告2人
    涉有刑法第305條恐嚇危害安全罪嫌云云，為無理由，其上
    訴應予駁回。
六、被告丙○○經合法傳喚，無正當理由未到庭，爰不待其陳述
    逕行判決。
據上論斷，應依刑事訴訟法第368條、第371條，判決如主文。
本案經檢察官沈明倫到庭執行職務。
中    華    民    國    99    年    3     月    31  日
                    刑事第一庭審判長法  官  葉騰瑞
                                    法  官  王炳梁
                                    法  官  莊明彰
以上正本證明與原本無異。
不得上訴。
                                    書記官  王韻雅
中    華    民    國    99    年    3     月    31    日

司法院資訊處製作；財團法人民間司法改革基金會備份。
